【裁判字號】    97,上訴,324
【裁判日期】    970507
【裁判案由】    毒品危害防制條例
【裁判全文】
臺灣高等法院臺南分院刑事判決         97年度上訴字第324號
上  訴  人  臺灣雲林地方法院檢察署檢察官
被      告  甲○○
                    現於臺灣臺南看守所羈押中
選任辯護人
即扶助律師  林彥百律師
上列上訴人因被告毒品危害防制條例案件，不服臺灣雲林地方法
院96年度訴字第315號中華民國97年2月21日第一審判決（起訴案
號：臺灣雲林地方法院檢察署96年度偵字第1522號），提起上訴
，本院判決如下：
    主  文
上訴駁回。
    理  由
壹、公訴意旨略以：被告甲○○基於販賣第一級毒品海洛因之犯
    意，而為下列行為：
    (一)自95年12月間起至96年3月13日止，在嘉義市○區○○里
      ○○○路72巷23號住處，以1至2公克值3,000元至5,000元
      不等之價格，販賣第一級毒品海洛因予曾致豪10次；及於
      96年3月12日至96年3月13日凌晨5時間，在雲林縣虎尾鎮
      御花園汽車旅館，販賣第一級毒品海洛因1包（毛重2.16
      公克，驗後淨重1.83公克）予曾致豪1次。
    (二)於96年3月12日至96年3月13日凌晨5時間，在前開御花園
      汽車旅館，以6,000元之價格，販賣第一級毒品海洛因7小
      包（毛重11.08公克，驗後1包未發現含法定毒品成份淨重
      3.31公克、2包含微量海洛因成分淨重4.75公克純度以0.5
      0％計純質淨重0.02公克、4包含海洛因成份合計淨重1.08
      公克純度24.58％純質淨重0.27公克）予侯苡如1次。
    因認被告此部分涉犯毒品危害防制條例第4條第1項之販賣第
    一級毒品海洛因罪嫌等語。
貳、按犯罪事實應依證據認定之，無證據不得認定犯罪事實；不
    能證明被告犯罪者，應諭知無罪之判決，刑事訴訟法第154
    條第2項、第301條第1項分別定有明文。次按認定不利於被
    告之事實，須依積極證據，苟積極證據不足為不利於被告事
    實之認定時，即應為有利於被告之認定。再事實之認定應憑
    證據，如未能發現相當證據，或證據不足以證明，自不能以
    推測或擬制之方法，以為裁判基礎；另認定犯罪事實所憑之
    證據，雖不以直接證據為限，間接證據亦包括在內，然無論
    直接或間接證據，其為訴訟上之證明，須於通常一般之人均
    不致於有所懷疑，而得確信其為真實之程度者，始得據之為
    有罪之認定，倘其證明尚未達到此一程度，而有合理性懷疑
    之存在時，即無從為有罪之認定（最高法院30年上字第816
    號、30年上字第1831號、40年臺上字第86號及76年臺上字第
    4986號判例意旨參照）。又刑事訴訟法第161條已於91年2月
    8日修正公佈，其第1項規定：檢察官就被告犯罪事實，應負
    舉證責任，並指出證明之方法。因此，檢察官對於起訴之犯
    罪事實，應負提出證據及說服之實質舉證責任，倘其所提出
    之證據，不足為被告有罪之積極證明，或其指出證明之方法
    ，無從說服法院以形成被告有罪之心證，基於無罪推定之原
    則，自應為被告無罪判決之諭知（最高法院92年臺上字第12
    8號判例意旨參照）。
參、公訴意旨認被告涉犯上開販賣第一級毒品海洛因予曾致豪合
    計11次、侯苡如1次之犯行，無非係以證人曾致豪之警詢、
    偵訊、另案（即原審96年度訴字第316號）審判供述；證人
    侯苡如警詢、偵訊之證詞；搜索及扣押筆錄暨扣押物品目錄
    表、現場照片5張、監聽譯文（被告甲○○與證人曾致豪交
    易毒品），及另案曾致豪所有之海洛因1包（毛重2.16公克
    ，驗後淨重1.83公克）、另案侯苡如所有之海洛因7小包（
    毛重11.08公克，驗後1包未發現含法定毒品成份淨重3.31
    公克、2包含微量海洛因成分淨重4.75公克純度以0.50％計
    純質淨重0.02公克、4包含海洛因成份合計淨重1.08公克純
    度24.58％純質淨重0.27公克）等為主要論罪依據。
肆、訊據被告堅詞否認有何上開犯行，並辯稱：伊沒有販賣海洛
    因予曾致豪、侯苡如，曾致豪及侯苡如於警詢中所述均不實
    在，且侯苡如於警詢時說帳冊是販賣毒品所載，應係指她自
    己販賣毒品而記載，之後又說是記載朋友借錢，依檢方辦案
    經驗一看即知係侯苡如自己販賣毒品所用之帳冊，而非被告
    販賣海洛因予侯苡如等語。
伍、有關証據能力部分：
一、按被告以外之人於檢察事務官、司法警察官或司法警察調查
    中所為之陳述，與審判中不符時，其先前之陳述具有較可信
    之特別情況，且為證明犯罪事實存否所必要者，得為證據，
    刑事訴訟法第159條之2定有明文。
二、查，証人曾致豪於警詢中指証「向被告購買海洛因數次」等
    情，於原審審理中，証人曾致豪以証人身分接受交互詰問時
    証稱「其係載被告一起去買海洛因」等情，而否認有向被告
    購買海洛因。則証人曾致豪於警詢中之指証，顯與原審審理
    中之証述不符。然本院審酌証人曾致豪於警詢中之指証，除
    証述向被告購買毒品海洛因外，另有供認施用海洛因之事實
    ，及載送被告販賣毒品等情，並非專就被告販賣毒品海洛因
    之情節而為供述，顯見証人曾致豪於警詢中之指証，確係出
    於其自由意思；且証人曾致豪警詢中之指証，距案發時間較
    近，與被告雖係同日製作警詢筆錄，但係經不同之員警分次
    製作，尚無遭員警之不當誘導，其指証自具有較可信之特別
    情況，且為証明被告犯罪事實存否所必要，揆之上開規定，
    証人曾致豪於警詢中之指証，自得作為本件之証據。被告辯
    護人主張無証據能力云云，尚無可採。
陸、實體方面：
一、經查：
  (一)証人曾致豪於警詢中雖指証向被告購買第一級毒品海洛因合
    計11次等情，但証人曾致豪於偵查中以被告身份接受檢察官
    訊問時，即已否認有向被告購買毒品海洛因之情（見偵卷55
    頁），嗣於原審以証人身份接受交互詰問時，証人曾致豪並
    証稱「因被告沒有交通工具，伊載被告一起去買海洛因將近
    10次，伊在96年6月8日自己販賣毒品案件有承認幫忙甲○○
    販賣海洛因予侯苡如，係因楊法官問伊侯苡如指證伊在那邊
    一起被查獲的，伊說是，伊沒有承認幫助販賣海洛因予侯苡
    如，當天是要跟甲○○拿安非他命，身上搜到海洛因係伊與
    甲○○一起去買的，是前天伊放在身上的，當時警察問伊跟
    甲○○買安非他命是有啦，但海洛因是伊跟甲○○找1個『
    大仔』拿的；警察局的筆錄伊當時是說伊是跟甲○○去跟一
    個叫什麼買的，警察拍桌說亂講，跟甲○○買的就說是跟甲
    ○○買的，伊要跟警察對質，當時以為講的是安非他命，可
    能是藥癮發作聽錯了筆錄才記為海洛因，伊認為都是安非他
    命，檢察官說在95年12月間至96年3月13日間甲○○賣海洛
    因給伊10次，是伊載甲○○去買海洛因，因他知道海洛因是
    在那裡買，御花園汽車旅館查獲之海洛因是伊與甲○○合資
    去買的，各買各的，一個叫『大仔』的人買的，伊不是『大
    仔』，伊沒有綽號，人家都叫伊阿豪或阿致」等情（見卷第
    174至181頁），証人曾致豪於警詢中雖指証向被告購買毒品
    海洛因，但偵查及原審審理中均否認有此情節，証人曾致豪
    之証詞即有先後明顯之瑕疵存在，則被告是否確有販賣海洛
    因與証人曾致豪，即難以証人曾致豪於警詢中之指証，即據
    為被告不利之認定。
  (二)再查，稽之檢察官提出之監聽譯文內容觀之，檢察官並未具
    體指出何日之譯文與本案有關，經本院依其譯文上圈出「大
    仔」即公訴人所指之證人曾致豪與之通話內容，並細觀如下
    各通通話內容【監察對象『阿樹』、監察電話（Ａ）、通聯
    電話（Ｂ）】：
    95年12月14日零時38分10秒0000000000撥入0000000000行
      動電話：「Ａ：大仔，我身上不夠錢，要拿『粗的』，看
      你身上有多少錢先拿給我；Ｂ：你在那裡；Ａ：我在『維
      禮』家；Ｂ：好」；
    95年12月14日16時9 分26秒0000000000撥出0000000000行
      動電話：「Ｂ：喂；Ａ：大仔；Ｂ：樹兄；Ａ：他們要一
      件大領『軟的』；Ｂ：誰，沒有關係你說；Ａ：『秋錦』
      他們；Ｂ：什麼；Ａ：要一件；Ｂ：那時候；Ａ：等一下
      ；Ｂ：好；Ａ：我等一下用給他們」；
    95年12月14日17時56分24秒0000000000撥出0000000000行
      動電話：「Ａ：大仔；Ｂ：做什麼；Ａ：要用一兩；Ｂ：
      好啦；Ａ：我下去馬上打給你」；
    95年12月14日18時20分31秒0000000000撥出0000000000行
      動電話：「Ｂ：喂；Ａ：大仔，現在怎麼樣；Ｂ：馬上好
      ；Ａ：馬上好喔；Ｂ：嗯；Ａ：他要先拿樣品，馬上要決
      定的；Ｂ：好，我馬上處理；Ａ：他現在皇家，我怎麼處
      理；Ｂ：我馬上好，過10分鐘再打電話給你」；
    95年12月14日20時11分34秒0000000000與0000000000行動
      電話通話：「Ｂ：大仔，你有『糖仔』好拿嗎；Ａ：你昨
      天不是有拿；Ｂ：沒有了；Ａ：我現在人還沒有上去」；
    95年12月29日9 時18分41秒0000000000撥入0000000000行
      動電話：「Ｂ：大仔你在家嗎；Ａ：沒有；Ｂ：我要『女
      生』；Ａ：我等一下才會回去；Ｂ：好」；
    該監聽譯文內容應係被告向綽號「大仔」拿毒品，或係被告
    告知綽號「大仔」有買家要毒品，並非綽號「大仔」向被告
    購買毒品之情，至於被告向綽號「大仔」告知有毒品買家，
    其與「大仔」間之關係為何，則未見檢察官提出証據，而本
    院依公訴人所提證據，亦無從認定被告有此部分販賣海洛因
    ，或與綽號「大仔」有共同販賣海洛因等犯行，檢察官所提
    出之監聽譯文，尚無從證明被告有販賣海洛因予證人曾致豪
    之事實。
  (三)證人侯苡如雖於警詢及偵查中指証被告販賣第一級毒品海洛
    因與伊施用等情，但稽之証人侯苡如警詢中之指証「（你所
    持之毒品海洛因向何人購買？如何聯絡？）我是向樹兄（甲
    ○○）購買的，都是樹兄（甲○○）到虎尾再打電話通知我
    購買」、「（你向警方供述你所使用之毒品係向樹兄（甲○
    ○）所購買，你總共向他買幾次？每次購買金額多少錢？）
    二至三次、每次海洛因數量四分之一新台幣六千元」等情
    （見警卷第25頁、第28頁）；於偵查中則証稱「我有向甲○
    ○買過毒品。（何時開始買的？）這兩個月內買的，我也才
    認識他兩個多月。（你都買什麼？）海洛因。（都在哪裡買
    來的？）甲○○來斗南鎮，他去我朋友那邊遇到他就跟他買
    了，一次買四分之一錢，6千元。（一共買幾次？）3次，1
    次大約都5、6千元。（你向甲○○買毒品時都是曾致豪仔載
    甲○○過去的嗎？）最近比較認識甲○○時，我有看過曾致
    豪幫甲○○開車。（你與甲○○買毒品，曾致豪知道嗎？）
    知道，因為他在場。（你與甲○○買毒品，曾致豪看過幾次
    ？）每次我向甲○○買毒品時，甲○○在，曾致豪就在」等
    情（見原審卷第56頁背面起至第57頁），証人侯苡如就如何
    與被告聯絡購買毒品海洛因之重要之點，於警詢中証稱「
    都是被告到雲林縣虎尾再打電話通知伊購買」，但於偵查中
    則証稱「是被告到雲林縣斗南鎮伊朋友那邊，伊遇到被告就
    向被告購買」等情，先後証述已有不符，則被告究竟有無販
    賣第一級毒品海洛因與証人侯苡如，即有可疑之處；嗣於原
    審審理中，經原審相繼於97年1月9日傳喚，97年1月31日傳
    喚、拘提，均未到庭，則本件已無從再予詰問証人侯苡如，
    以釐清此部分之犯罪情節，再參酌証人侯苡如警、偵訊之証
    詞，又有上開可議之處，則証人侯苡如警、偵訊之指証，亦
    難據為被告有販賣第一級毒品海洛因與証人侯苡如之証明。
  (四)另查，搜索及扣押筆錄暨扣押物品目錄表、現場照片5張等
    ，僅足以証明當日搜索扣押之情事，亦無從佐証証人曾致豪
    、侯苡如警詢或偵查中指証被告販賣第一級毒品等情之真實
    性。
二、綜上所述，証人曾致豪、侯苡如之指証，既有上開明顯之瑕
    疵存在，且公訴意旨所據之搜索及扣押筆錄暨扣押物品目錄
    表、現場照片5張等，均僅足以証明搜索扣押當時之現狀，
    另監聽譯文亦難據為被告販賣毒品海洛因與證人曾致豪之証
    明；及另案之証人曾致豪所有之海洛因1包（毛重2.16公克
    ，驗後淨重1.83公克）、証人侯苡如所有之海洛因7小包（
    毛重11.08公克，驗後1包未發現含法定毒品成份淨重3.31公
    克、2包含微量海洛因成分淨重4.75公克純度以0.50％計純
    質淨重0.02公克、4包含海洛因成份合計淨重1.08公克純度
    24.58％純質淨重0.27公克）等，亦僅足以証明証人曾致豪
    、侯苡如持有上開毒品海洛因之情，尚無從証明被告販賣第
    一級毒品海洛因與上開証人之事實；本院依檢察官所提出之
    證據，均不足為被告連續販賣第一級毒品海洛因有罪之積極
    證明，亦無從說服本院以形成被告此部分有罪之心證；此外
    ，復查無其他積極証據以資証明被告有公訴意旨所指之此部
    分犯行，基於無罪推定之原則，自應認不能証明被告此部分
    之犯罪。
三、原審因以不能證明被告此部分犯罪，而諭知無罪之判決，核
    無不合，檢察官上訴意旨，仍執前詞而指摘原判決關於此部
    分不當，並無理由，應予駁回。
據上論結，應依刑事訴訟法第368條，判決如主文。
本案經檢察官張太龍到庭執行職務。
中    華    民    國    97    年    5     月    7     日
                  刑事第四庭  審判長法  官  吳志誠
                                    法  官  夏金郎
                                    法  官  陳珍如
以上正本證明與原本無異。
檢察官如不服本判決應於收受本判決後十日內向本院提出上訴書
，其未敘述上訴理由者並得於提起上訴後十日內向本院補提理由
書。
                                    書記官  岑  玢
中    華    民    國    97    年    5     月    8     日


司法院資訊處製作；財團法人民間司法改革基金會備份。
